【裁判字號】    98,上更(一),261
【裁判日期】    990304
【裁判案由】    違反毒品危害防制條例
【裁判全文】
臺灣高等法院臺中分院刑事判決     98年度上更(一)字第261號
上  訴  人  臺灣臺中地方法院檢察署檢察官
上  訴  人
即  被  告  丁○○
選任辯護人  張崇哲律師
            鄭弘明律師
上  訴  人
即  被  告  乙○○
選任辯護人  曾信嘉律師
上列上訴人因被告違反毒品危害防制條例案件，不服臺灣臺中地
方法院97年度重訴字第5076號、98年度訴字第343號中華民國98
年5月27日第一審判決（起訴案號：臺灣臺中地方法院檢察署97
年度偵字第24845號；移送併辦、追加起訴：同署97年度偵字第
27119號），提起上訴，經最高法院發回更審，本院判決如下：
    主  文
原判決關於乙○○販賣第一級毒品予游登吉、丙○○部分及丁○○轉讓第一級毒品部分，暨丁○○、乙○○定應執行刑部分均撤
銷。
乙○○販賣第一級毒品，累犯，處有期徒刑拾伍年陸月，販賣第
一級毒品所得新臺幣貳仟元沒收之，如全部或一部不能沒收時，
以其財產抵償之，扣案之行動電話壹支（ANYCALL廠牌，含門號0
000000000號之SIM卡壹張）沒收之。
乙○○被訴販賣第一級毒品予游登吉部分無罪。
丁○○轉讓第一級毒品，累犯，處有期徒刑壹年貳月，扣案之海
洛因壹大包及壹小包（合計毛重約拾伍公克）均沒收銷燬之。
其他上訴駁回。
乙○○第二項撤銷改判所處之刑，與上訴駁回部分所處之刑，主
刑部分應執行有期徒刑拾柒年。
丁○○第四項撤銷改判所處之刑，與上訴駁回部分所處之刑，主
刑部分應執行有期徒刑拾柒年貳月。
    事  實
一、乙○○於民國95年間因施用第一、二級毒品案件，經臺灣臺
    中地方法院判決判處有期徒刑8月、4月，應執行有期徒刑11
    月，復經本院判決駁回上訴並確定，嗣經減刑為有期徒刑4
    月、2月，應執行有期徒刑5月又15日，於97年1月24日易科
    罰金執行完畢。丁○○（綽號「斑鳩」）於81年間因違反肅
    清煙毒條例、麻醉藥品管理條例案件，經本院判決判處有期
    徒刑3年2月、7月，應執行有期徒刑3年9月並確定；又於82
    年間因違反肅清煙毒條例案件，經臺灣臺中地方法院判決判
    處有期徒刑3年2月並確定，經接續執行於85年1月22日假釋
    付保護管束；嗣因施用毒品案件，經撤銷假釋執行殘刑有期
    徒刑4年4月又18日，於93年1月24日縮刑期滿執行完畢。
二、乙○○明知海洛因係屬毒品危害防制條例第2條第2項第1款
    所列之第一級毒品，非經許可不得持有、販賣，竟基於販賣
    第一級毒品海洛因以營利之各別犯意，並以其所有含門號00
    00000000號之行動電話（ANYCALL廠牌）作為聯絡販賣海洛
    因之工具，97年10月8日晚上10時許，丙○○以所持用門號
    0000000000號行動電話撥打乙○○所有門號0000000000號行
    動電話，聯絡以2千元代價購買第一級毒品海洛因事宜，並
    約定在臺中縣豐原市○○街41巷20號乙○○住處附近交付所
    購買之毒品，嗣於同日晚上10時16分許，丙○○復以所持用
    上開行動電話撥打乙○○所有上開行動電話，向乙○○表示
    到了，乙○○隨即至上開約定地點，由乙○○將丙○○所購
    買賣價2千元之海洛因1小包，販賣並交付予丙○○以供施用
    ，丙○○亦將價金2千元交付予乙○○，乙○○因而取得該
    販賣毒品所得2千元。
三、丁○○明知海洛因係屬毒品危害防制條例第2條第2項第1款
    所規定之第一級毒品，非經許可不得持有、轉讓，於97年8
    月5日晚上10時許（起訴書誤載為97年8月7日晚上10時許）
    ，搭乘林圻炘所駕駛車牌號碼9793-HZ號自用小客車，前往
    臺中市○○街142號2樓真實姓名年籍不詳之綽號「阿桂」之
    成年男子住處，由丁○○以17萬元價格，向綽號「阿桂」之
    成年男子購得第一級毒品海洛因2包（合計約1兩重，每包約
    0. 5兩重〈0.5兩相當於18.75公克〉），而丁○○為避免所
    購得之海洛因遭其同居人發覺，即在該址樓下車內將其中1
    包海洛因交付予林圻炘，委託林圻炘攜回住處代為保管，而
    共同持有該1包海洛因，丁○○並基於轉讓第一級毒品海洛
    因之犯意，告知林圻炘於需要時，得自該包海洛因中自行拿
    取些許施用，作為保管該包海洛因之代價，林圻炘當場允諾
    代保管，而共同持有該1包海洛因，嗣林圻炘駕駛上開自用
    小客車搭載丁○○返家後，乃將該包海洛因帶回臺中縣霧峰
    鄉○○街102巷3弄3號住處，因林圻炘素有施用海洛因之習
    ，且丁○○有先表示可自行取食上述毒品，林圻炘即於抵家
    後打電話予丁○○表示伊無海洛因可施用，請丁○○先撥1
    錢予伊，丁○○應允之，林圻炘即除先自該包海洛因中取出
    些許施用外，另分裝1小包供自己持有，再將分裝剩餘之海
    洛因及所分裝1小包海洛因均放置在房間床頭櫃上之面紙盒
    內。丁○○因而轉讓海洛因予林圻炘（上述林圻炘吸用部分
    未扣案，而分裝之1小包毒品，因嗣後與其他毒品合併秤重
    ，是無法證明轉讓數量達淨重5公克以上），迄97年8月8日
    下午5時10分許，經警在臺中市○○○街81號旁巷口查獲林
    圻炘，並在林圻炘所駕駛車牌號碼9793-HZ號自用小客車內
    ，扣得林圻炘所持有第一級毒品海洛因3小包（合計毛重約
    4.1公克）等物；再於同日下午5時45分許，經警在臺中縣霧
    峰鄉○○街102巷3弄3號林圻炘住處，扣得上開海洛因1大包
    及1小包（合計毛重約15公克，該海洛因1大包及1小包與上
    開海洛因3小包計5包，合計淨重17.02公克，空包裝總重
    2.33公克。另林圻炘此部分犯持有第一級毒品罪，業經本院
    於98年4月30日以98年度上訴字第372號判處有期徒刑4月，
    如易科罰金，以新臺幣1千元折算1日，上開海洛因5包併宣
    告沒收銷燬之）等物。
四、丁○○、乙○○均明知海洛因屬毒品危害防制條例第2條第2
    項第1款所規定之第一級毒品，非經許可不得持有、販賣，
    竟各別基於販賣第一級毒品海洛因以營利之犯意，先由丁○○於97年10月22日下午2時33分許，以所有0000000000號行
    動電話撥打陳文保所持用門號0000000000號行動電話，勸說
    陳文保出資15萬元購買1兩海洛因，再由丁○○於同日下午5
    時39分許，以所有上開行動電話撥打乙○○所有門號000000
    0000號行動電話，約定丁○○、乙○○各別出資45萬元、8
    萬元，而由丁○○以所有上開行動電話與自稱「陳俊德」之
    成年男子（即販賣海洛因之上手）所持用門號0000000000號
    行動電話聯絡洽購第一級毒品海洛因事宜。嗣於同日下午7
    時45分許，乙○○駕駛車牌號碼0719-LR號休旅車，至臺中
    市西區大忠南70之2號14樓丁○○住處樓下，搭載丁○○前
    往臺中市○○路與文心路附近，向陳文保收取15萬元現金後
    ，陳文保即帶同友人林景群、馮星德前往丁○○上開住處等
    候，乙○○再駕駛上開休旅車搭載丁○○前往臺中市○○路
    2段「中國信託商業銀行公益分行」門口，由丁○○交付其
    與陳文保合資之現金60萬元及乙○○單獨出資之8萬元予自
    稱「陳俊德」之成年男子，乙○○再駕駛上開休旅車搭載丁○○在市區繞行約半小時後，於同日晚上9時40分許回到上
    開銀行門口，由丁○○向自稱「陳俊德」之成年男子拿取自
    己與陳文保合資部分之第一級毒品海洛因磚半塊（合計毛重
    約184.47公克）及屬於乙○○部分之第一級毒品海洛因1包
    （毛重約19.37公克），丁○○上車後，旋將上開海洛因1包
    交付予乙○○，丁○○與乙○○因而分別以45萬元（陳文保
    犯意各別，是其15萬元不列入）、8萬元價格向自稱「陳俊
    德」之成年男子販入上開第一級毒品海洛因。惟因丁○○、
    乙○○上開販入海洛因之行為業經警實施通訊監察鎖定，其
    後乙○○駕駛上開休旅車搭載丁○○返回臺中市○區○○○
    街70之2號14樓丁○○住處樓下，由乙○○在車內等候丁○○，丁○○則單獨上樓至其上開住處，將所購海洛因磚半塊
    與陳文保合力撥成小塊並秤重分裝，由丁○○取得海洛因8
    包，陳文保取得海洛因4包。迨於同日晚上10時20分許，經
    警在臺中市○區○○○街70之2號樓下查獲乙○○，並在乙○○所駕駛車牌號碼0719-LR號休旅車內，扣得其所有供販
    賣用之毒品海洛因2包（原係1包，為警查獲前由乙○○分裝
    成2包，合計淨重18.14公克，空包裝總重1.29公克，純度
    73.86%，純質淨重13.4公克）及其所有供與丙○○聯絡販賣
    海洛因所用之行動電話1支（ANYCA LL廠牌，含門號0000000
    000號號之SIM卡）；又於同日晚上10時30分許，經警在臺中
    市○區○○○街70之2號丁○○住處門外查獲正離開上址之
    林景群、馮星德、陳文保、丁○○，並扣得丁○○所有販賣
    用之毒品海洛因8包（合計淨重133.47公克，空包裝總重6.8
    3公克，純度70.77%，純質淨重94. 46公克），及其所有供
    販賣毒品聯絡用之行動電話1支（SHARP廠牌，含門號000000
    0000號之SIM卡1張）、所有供販賣用之海洛因外包裝1包、
    海洛因內包裝1包、磅秤1台、裝置毒品隨身包1包，及所有
    供販賣預備用之分裝袋1包，暨陳文保所有供施用之海洛因4
    包（合計淨重40.91公克，空包裝總重3.27公克，純度69.76
    %，純質淨重28.54公克，其犯施用第一、二級毒品罪，業經
    臺灣臺中地方法院於97年12月25日以97年度訴字第4949號判
    決判處有期徒刑1年1月、7月，應執行有期徒刑1年5月確定
    ，上開海洛因4包併予宣告沒收銷燬之）等物。
五、案經臺中縣警察局霧峰分局、行政院海岸巡防署中部地區巡
    防局臺中機動查緝隊報請臺灣臺中地方法院檢察署檢察官偵
    查起訴及該署檢察官移送併案審理（乙○○涉嫌販賣海洛因
    予游登吉部分）、追加起訴（乙○○販賣海洛因予丙○○部
    分）。
    理  由
壹、證據能力部分：
  (一)本案證人游登吉、丙○○、林圻炘於警詢中之陳述，固屬被
    告以外之人於審判外之陳述，然按被告以外之人於檢察事務
    官、司法警察官或司法警察調查中所為之陳述，與審判中不
    符時，其先前之陳述具有較可信之特別情況，且為證明犯罪
    事實存否所必要者，得為證據，刑事訴訟法第159條之2定有
    明文。所謂「前後陳述不符」之要件，應就前後階段之陳述
    進行整體判斷，以決定其間是否具有實質性差異，惟無須針
    對全部陳述作比較，陳述之一部分有不符，亦屬之。而所謂
    「較可信之特別情況」之情形，亦應就前後陳述時之各種外
    部情況進行比較，以資決定何者外部情況具有可信性。若陳
    述係在特別可信之情況下所為，則虛偽陳述之危險性即不高
    ，雖係審判外陳述，或未經被告反對詰問，仍得承認其有證
    據能力。所稱「外部情況」之認定，例示如下：時間之間隔
    ：陳述人先前陳述是在記憶猶新的情況下直接作成，一般與
    事實較相近，事後即可能因記憶減弱或變化，致有不清晰或
    陳述不符之現象發生。有意識的迴避：由於先前陳述時被告
    未在場，是陳述人直接面對詢問警員所為陳述較為坦然；事
    後可能因陳述人對被告有所顧忌或同情，因而在被告面前較
    不願陳述不利被告之事實。受外力干擾：陳述人單獨面對檢
    察事務官或司法警察（官）所為之陳述，不若被告在庭或有
    其他成員參與旁聽時，陳述人可能會本能的作出迴避對被告
    不利之證述，或因不想生事乃虛構事實而為陳述。事後串謀
    ：目擊證人對警察描述所目睹情形，因較無時間或動機去編
    造事實，客觀上亦較難認與被告間有勾串情事，其陳述具有
    較可信性。但事後因特殊關係，雙方可能因串謀而統一口徑
    ；或事後情況變化，兩者從原先敵對關係變成現在友好關係
    等情形，其陳述即易偏離事實而較不可信。警詢或檢察事務
    官偵查時，有無辯護人、代理人或親友在場：如有上開親誼
    之人在場，自可期待證人為自由從容之陳述，其證言之可信
    度自較高。警詢或檢察事務官所作之偵查筆錄記載是否完整
    ：如上開筆錄對於犯罪之構成要件、犯罪態樣、加重減輕事
    由或起訴合法要件等事實或情況，均翔實記載完整，自可推
    定證人之陳述，與事實較為相近，而可信為真實。本件證人
    游登吉、丙○○、林圻炘於警詢之陳述與審判中所為陳述不
    符（不符部分詳下述），被告乙○○、丁○○及其選任辯護
    人雖分別爭執上開3位證人警詢之證據能力，惟本院審酌上
    開3位證人於警詢之陳述距案發日較近，當時記憶自較深刻
    ，可立即反應所知，不致因時隔日久而遺忘案情，又無來自
    被告同庭在場之壓力而出於虛偽不實之指證，或事後串謀而
    故為迴護被告之機會，且證人游登吉、丙○○於警詢時均詳
    細敘述與被告乙○○交易毒品之方式、地點、時間、價金，
    林圻炘亦供述被告丁○○放置毒品於其住處委其保管之原因
    及過程，供述內容均鉅細靡遺，則其等於警詢時所為之證述
    ，客觀上應具有較可信之特別情況，且亦為證明極度封閉、
    隱密性之被告乙○○販賣海洛因、被告丁○○轉讓海洛因等
    犯罪事實存否所必要，而證人丙○○部分並有卷附與其警詢
    陳述相符之通訊監察譯文可按，又經本審再詢以警詢筆錄是
    否依據其陳述記載，證人丙○○亦確認係依其陳述記載，依
    上揭規定，證人游登吉、丙○○、林圻炘於警詢之證言自有
    證據能力。
  (二)次按被告以外之人於偵訊中向檢察官所為之陳述，除顯有不
    可信之情況者外，得為證據，刑事訴訟法第159條之1第2項
    定有明文。而所謂不可信情況之認定，法院應審酌被告以外
    之人於陳述時之外在環境及情況，例如：陳述時之心理狀況
    、有無受到外力干擾等，以為判斷之依據，故係決定陳述有
    無證據能力，而非決定陳述內容之證明力。是被告以外之人
    前於偵查中已具結而為證述，除反對該項供述得具有證據能
    力之一方，已釋明「顯有不可信之情況」之理由外，皆得為
    證據；又司法實務運作上，咸認偵查中檢察官向被告以外之
    人所取得之陳述，原則上均能遵守法律規定，不致違法取供
    ，其可信性極高，因而明定除顯有不可信之情況者外，得為
    證據，即被告以外之人於偵查中依法應具結者已具結，向檢
    察官所為之陳述，原則上具有證據能力，於例外「顯有不可
    信之情況」，始不具證據能力。本案證人游登吉、丙○○、
    林圻炘分別於檢察官偵查時，均以證人之身份，經檢察官告
    以具結之義務及偽證之處罰，均經具結而擔保其證述之真實
    性，復無證據顯示係遭受強暴、脅迫、詐欺、利誘等外力干
    擾情形，或在影響其等心理狀況致妨礙其自由陳述等顯不可
    信之情況下所為；且證人游登吉、丙○○、林圻炘於原審審
    理時分別到庭接受詰問，證人丙○○亦經本審傳喚由被告乙○○及其辯護人再予詰問，已確保被告2人之對質詰問權。
    上揭證人於偵訊時之陳述既無顯不可信之情況，依前開說明
    ，自均有證據能力。
  (三)其餘本件認定事實所引用之下列證據（包含人證與文書證據
    、物證等證據），檢察官、被告2人及其等辯護人均不爭執
    其證據能力，亦未曾於言詞辯論終結前聲明異議，本院審酌
    上開證據作成時之情況，並無違法取證之瑕疵，認以之作為
    證據為適當，依刑事訴訟法第159條之5之規定，均有證據能
    力。
  (四)扣案之毒品、行動電話、海洛因外包裝、內包裝、磅秤、隨
    身包、分裝袋等物，均非屬供述證述而無傳聞法則之適用，
    惟上開物品係經員警依合法程序扣得，且與本案具有關連性
    ，均有證據能力。
貳、實體部分（有罪部分）
一、就事實欄二部分：
    上訴人即被告乙○○經合法傳喚未於本院最後言詞辯論期日
    到庭，於前辯論期日則矢口否認有何販賣第一級毒品海洛因
    犯行，辯稱：伊未販賣海洛因予丙○○云云。惟查
  (一)證人丙○○於97年11月3日警詢時明陳：「（問：你施用之
    第一級毒品海洛因其來源為何？）我拜託綽號『阿忠』替我
    向他人調取後，我就拿2千元給他。」、「（問：你與綽號
    『阿忠』以何方式聯繫交易毒品？每次購買毒品數量及價格
    為何？）我都與我妻子鄭燕妮先以0000000000號電話撥打綽
    號『阿忠』0000000000號行動電話，問『阿忠』在哪裡，你
    那裡有東西嗎，我們就過去找他，就開車前往他家附近，再
    撥打電話向『阿忠』說『我到了』，然後『阿忠』有時以騎
    機車或駕駛1輛白色休旅車前來，有時他那裡沒有毒品，如
    果有，他會現場拿給我，沒有的話，我就拜託他去問其他人
    有沒有。只有1次以2千元購買1小包。」、「（問：你們共
    向綽號『阿忠』購買幾次毒品？時間、地點、數量為何？）
    於97年10月上旬左右，在『阿忠』豐原住處附近以2千元購
    買1包海洛因，其餘我與鄭燕妮多次前往找『阿忠』要購買
    毒品，到達後『阿忠』多次跟我說沒有毒品了，我們就沒有
    買。」、「（問：你如何知道綽號『阿忠』在販賣毒品海洛
    因？）我之前在監獄服刑時認識『阿忠』，所以知道『阿忠
    』那裡有毒品海洛因。」、「（問：現場警方提示擷錄你和
    妻子鄭燕妮向『阿忠』購買毒品通訊監察譯文經你詳閱，是
    否就是前往向『阿忠』購買毒品聯絡時之談話內容？）是的
    無誤。」、「（問：現警方再次提供乙○○照片供你指認，
    是否就是販賣毒品予你們綽號『阿忠』男子？）經我指認無
    誤。」等語（見97年度偵字第24845號偵查卷第233至235 頁
    ），而丙○○係收受檢察官之傳票後，同意配合警員先行製
    作警詢筆錄，其人身自由並未受剝奪或限制，且在警方提示
    其及妻鄭燕妮與被告乙○○間相關通訊監察譯文之情形下，
    而為陳述，其於警詢所為供述當記憶清晰而無誤記之虞，且
    其警詢陳稱僅於97年10月8日該次有向被告乙○○購買毒品
    海洛因成功，其餘尚有多次詢問被告乙○○是否有毒品，惟
    均因無毒品而未能達成交易之情形，顯見證人丙○○上開警
    詢時之證述，並無違背其自由意識而為陳述；且販賣毒品係
    屬重罪，被告與丙○○間復無任何仇隙，為被告乙○○所供
    明（見本院前審卷第101頁背），丙○○當無甘冒誣陷被告
    乙○○販毒之重罪陷於囹圄，致己身將來可能被訴以誣告罪
    責或遭被告乙○○挾怨以報之風險，經本審再詢以警詢筆錄
    是否依據其陳述記載，丙○○亦確認係依其陳述記載，則丙○○前開警詢內容係屬真實可採，至足採信，而丙○○於警
    詢固表示被告係向他人調取毒品，然販毒者應鮮少有能力自
    製毒品，多係向他人購得後，再以加價、減量或摻入雜質增
    加分量方式轉賣牟利，縱係「調」毒品亦可牟利，此與商場
    上習見之「調貨」仍可從中賺取差價而有利可圖者，實無差
    別，丙○○打電話向被告購毒，被告可以手中原持有之毒品
    販售之，縱適無毒品，亦可先赴上手處買得後再加價轉賣予
    丙○○牟利，是尚不得以丙○○警詢中曾表示被告係向他人
    調取毒品等語，即遽為有利被告之認定。
  (二)又依臺灣臺中地方法院通訊監察書1份（見警卷第26至27 頁
    ）、通訊監察譯文1份，內載97年10月8日晚上10時許，丙○○以所持用門號0000000000號行動電話撥打被告乙○○所有
    門號0000000000號行動電話聯絡（見97年度偵字第24845 號
    偵查卷第239頁），，通話內容為：
    B男（即丙○○）：ㄟ張仔我過去找你。
    A男（即乙○○）：喔。
    B男：我這剩2千，先止一下...。
    又於同日晚上10時16分許，丙○○以所持用上開行動電話撥
    打被告乙○○所有上開行動電話聯絡，通話內容為
    B男：我到了。
    A男：喔。
    並有被告乙○○所有供聯絡販賣海洛因所用之含門號000000
    0000號SIM卡之行動電話1支（ANYCALL廠牌）扣案可憑；被
    告乙○○並供述上開0000000000號行動電話均為其自己使用
    ，未借予他人使用過（見本院前審卷第100頁背）。且經本
    審詢以「那次電話中講說我剩兩千先止一下，那次你買多少
    ？」，證人丙○○「我手上有兩千元，我要跟被告乙○○一
    起合資去買。」，可見二人電話聯絡確係為交易毒品事，至
    足以上述譯文作為認定被告乙○○販毒之旁佐。
  (三)至於證人丙○○於97年11月20日偵查中具結證稱：「（問：
    你11月3日在五分局製作的筆錄有無實話實說？）我都有實
    話實說，我本來跟他們講，但他們都不相信，我跟他們說有
    拿一條2千元的給乙○○，【那時我是在路上遇到乙○○】
    ，乙○○提議一起去拿毒品比較便宜，是10月幾號我不了解
    ，那麼久了。」、「【（問：意思是這次在路上遇到並沒有
    事先聯絡？）是的】。後來我有傳簡訊給乙○○，說我這裡
    只籌到2千元，看有無辦法一起去拿，因為他之前就有邀我
    ，【後來我到他家附近把錢交給他】，那是在豐原，我只知
    員富飯店旁邊，交給他之後我人就回到家中等消息，結果等
    了好幾天，我一直打電話給他，他都沒有回我電話，也沒有
    接我電話，如果有接到電話的話，我就到員富飯店那裡去等
    他，【他一直跟我延，說朋友還沒有帶他去拿，之後就沒有
    消息了】，到最後他就被抓去了。」等語（見97年度偵字第
    2484 5號偵查卷第304頁），嗣於原審法院98年2月23日審理
    行交互詰問時則具結證稱：「（問：你有無在97年10月8日
    的某時，向乙○○購買海洛因1小包，並且給他2000元？）
    沒有。」、「【（問：你有無在97年10月8日晚上10時許，
    跟乙○○聯絡？）有的。】」、「【（問：聯絡何事？）我
    要他幫我買毒品。】」、「（問：你何時把2千元交給乙○○？）【我約乙○○在他家住處前見面】，見面後，乙○○
    帶我去找他朋友，他朋友在豐原省立醫院旁邊，【我是把2
    千元交給乙○○的朋友】。」、「（問：你將2千元交給乙○○的朋友後，你何時拿到價值2千元的海洛因毒品？）【1
    面交錢，1面交毒品】。」，前後證述明顯不一，亦與上開
    通訊監察譯文雙方通話內容顯示丙○○表示要過去找被告後
    ，丙○○並隨即再告以僅「剩下2千，先止一下」，被告亦
    根本未有須再向他人詢問有無毒品暨毒品價值若干等語意不
    符，亦無任何二人要合資購買毒品之言詞，更與被告乙○○
    於本院前審供稱：當日碰面只是單純講話而已，伊要丙○○
    自己去找他朋友買海洛因，他朋友較難找，大部分是丙○○
    帶伊去找他朋友而已（見本院前審卷第195頁背面）不符，
    經本院傳訊，丙○○於本審再稱因合資買到的毒品比較好，
    是日二人係合資一起前往購買毒品，且伊有看到賣的人云云
    ，然丙○○如係與被告一同前往購毒，伊並有看到賣方，何
    以於警詢卻無任何關於另有賣方出現之陳述，丙○○於本審
    又稱「合資比較好」，遂與被告二人合資購買毒品云云，然
    依辦理吸毒刑案所見，購毒者大多以五百、一千元代價購買
    毒品，並無以二千元現金仍無法購毒之事，吸毒者荒誕墮落
    ，無力自拔，依丙○○上述電話所述「我這剩2千，先止一
    下」，顯亟於購毒止癮，又豈仍會慮及「合資比較好」，是
    丙○○上述二人合資購買毒品，尚有其他販毒者云云，無非
    均係事後迴護被告乙○○之詞，均不足採。
  (四)又被告乙○○交付丙○○之毒品為海洛因，已據丙○○於歷
    次指述陳明，被告乙○○於本院前審供述「丙○○帶我去向
    他朋友拿海洛因，我毒品都是經過他向他朋友拿的，所以他
    知道我有，才向我要」，則二人確有就海洛因互通有無之事
    ，丙○○就被告乙○○交付之物屬海洛因一節，自無誤認之
    虞。
  (五)按近年來毒品之濫用，危害國民健康與社會安定日益嚴重，
    治安機關對於販賣毒品之犯罪行為，無不嚴加查緝，各傳播
    媒體對於政府大力掃毒之決心亦再三報導，已使毒品不易取
    得且物稀價昂，苟被告乙○○於買賣之過程中無利可圖，縱
    屬至愚，亦無甘冒被取締移送法辦判處重刑之危險而平白從
    事海洛因買賣之理，是其販入之價格必較其出售之價格為低
    ，而有從中賺取買賣價差牟利之意圖及事實，應屬合理認定
    ；且販賣毒品海洛因係違法行為，非可公然為之，而海洛因
    亦無公定價格，係可任意分裝增減分量，且每次買賣之價格
    、數量，亦隨時依雙方之關係深淺、資力、需求量、對行情
    之認知、來源是否充裕、查緝是否嚴緊、購買者被查獲時供
    述購買對象之可能風險之評估等因素，而異其標準，機動調
    整，非可一概論之。從而販賣之利得，實難察得其交易實情
    ，然販賣者從價差或量差中牟利，方式雖異，惟其販賣行為
    在意圖營利則屬同一。足見被告乙○○顯有從買入海洛因再
    行出售轉手間獲取差價牟利，而有營利之意圖甚明。依上所
    述，被告乙○○上開所辯，無非事後卸責之詞，不足採信，
    事證明確，其確有如事實欄二所載販賣第一級毒品海洛因之
    犯行，至堪認定。
二、就事實欄三部分：
    訊據被告丁○○固對於在事實欄三所述時地，搭乘林圻炘所
    駕駛車牌號碼9793-HZ號自用小客車，向綽號「阿桂」之成
    年男子購買價值17萬元之海洛因2包等情不諱，惟矢口否認
    有何轉讓第一級毒品海洛因之犯行，辯稱：在伊與林圻炘一
    起向「阿桂」之成年男子購買海洛因之前，2人就已約好如
    果海洛因品質不錯的話，就1人出1半的價錢購買，1人1包，
    如果不好的話就不要買，17萬元是林圻炘要伊先支出，故在
    林圻炘家裡扣到的那1包海洛因，是要給林圻炘的，那包本
    來就是林圻炘所有云云。其辯護人辯護意旨陳稱：林圻炘根
    本未指證被告丁○○有告知其可自行取用毒品海洛因，被告
    丁○○前雖自白轉讓毒品海洛因之犯行，然其後則堅決否認
    犯行，被告丁○○前後供述不符，自不得以被告丁○○前後
    不符之自白，為不利於被告丁○○之認定。惟查：
  (一)被告丁○○於97年8月5日晚上10時許，搭乘林圻炘所駕駛上
    開自用小客車，前往臺中市○○街142號2樓綽號「阿桂」之
    成年男子住處，由被告丁○○以17萬元之價格，向綽號「阿
    桂」成年男子購得第一級毒品海洛因2包（合計約1兩重，每
    包約0.5兩重），而被告丁○○為免所購得之海洛因遭其同
    居人發覺，即在該址樓下車內將其中1包海洛因交付予林圻
    炘，委託林圻炘攜回住處代為保管，並告知林圻炘於需要時
    ，得自該包海洛因中取些許以供施用，作為保管之代價，經
    林圻炘將該包海洛因攜回住處，嗣被告丁○○將所持上開海
    洛因1包分裝成3包，而於97年8月6日凌晨1時20分許，在臺
    中縣后里鄉○○村○○路90號前為警查獲，並扣得上開海洛
    因3包（毛重約8.5公克1包、4公克2包，毛重共約16.5公克
    ）等情，業據被告丁○○於97年12月11日偵查中、原審97年
    12月19日訊問時坦承不諱（見97年度偵字第24845號偵查卷
    第323至324頁、原審重訴卷第23頁）。核與證人林圻炘於97
    年8月9日警詢時證述：警方在伊住處房間床頭櫃上之面紙盒
    內查扣之海洛因1大包及1小包（毛重共約15公克），是伊於
    97年8月5日晚上10時許，駕駛自用小客車搭載丁○○至臺中
    市○○街142號2樓綽號「阿桂」之成年男子住處，由丁○○
    以17萬元價格向綽號「阿桂」之成年男子購得1兩海洛因，
    裝成2包，每包約半兩，於下樓到車上時，【丁○○將其中1
    包委託伊攜回住處藏起來，伊攜回住處後曾將該包海洛因另
    分裝1小包，因為一回家後伊就打電話告訴被告丁○○稱「
    伊沒有海洛因，讓伊先撥1錢施用」，伊才分成2包】，均放
    置在房間床頭櫃上之面紙盒內，而丁○○持有之該包海洛因
    ，在3天前為警查獲等語（見臺中縣警察局烏日分局刑案偵
    查卷宗第5至6頁、97年度偵字第18910號偵查卷第10頁正背
    ，〈頁數均以鉛筆字樣為準，下同〉）之情節相符。證人林
    圻炘於原審法院98年3月9日審理行交互詰問時亦具結證述：
    警方在伊住處查扣之毒品海洛因（即1大包及1小包，毛重共
    約15公克），伊曾取來施用過等語（見原審重訴卷第153頁
    ）。又林圻炘此部分亦經認定係由被告丁○○將所購其中1
    包海洛因交付委託其保管而持有之，並將之攜回住處予以分
    裝，而犯持有第一級毒品罪，此有本院98年度上訴字第372
    號刑事判決1份附卷（見本院前審卷第174至178頁）可稽。
    參以97年8月8日為警在林圻炘所駕車牌號碼9793-HZ號自用
    小客車內查扣之海洛因3小包（毛重共約1.4公克），及在林
    圻炘上開住處查扣之海洛因1大包及1小包（毛重共約15公克
    ），合計5包，經送請法務部調查局鑑定結果，均檢出含第
    一級毒品海洛因成分，合計淨重17.02公克，空包裝總重2.3
    3公克，純度72.77%，純質淨重12.39公克，有該局濫用藥物
    實驗室鑑定書附卷（見97年度偵字第18910號偵查卷第123頁
    ）可稽；且據被告丁○○於偵訊時供述：半兩約19、20公克
    （見97年度偵字第24845號偵查卷第324頁）（實半兩即18.7
    5公克），於林圻炘住處床頭櫃所查獲之海洛因已分裝成1大
    包與1小包，毛重共約15公克，有臺中縣警察局烏日分局扣
    押物品目錄表1份在卷（見臺中縣警察局烏日分局刑案偵查
    卷宗第29頁）可稽；林圻炘於97年8月8日為警查獲，經警採
    其尿液送驗，亦呈現嗎啡、可待因均陽性反應，且經臺灣臺
    中地方法院以97年度訴字第3689號判決判處其施用第一級毒
    品罪處有期徒刑1年，與另犯施用第二級毒品案件經同法院
    判決判處有期徒刑10月，定應執行刑有期徒刑1年8月，嗣經
    本院以97年度上訴字第2857號判決駁回上訴確定，有該2份
    判決書在卷（見本院前審卷第144至150頁）可參。顯見被告
    丁○○確有將所購其中1包海洛因交付予林圻炘，委託林圻
    炘攜回住處代為保管，而共同持有該包海洛因，並告知林圻
    炘於需要時，得自該包海洛因中取些許施用，作為保管之代
    價，嗣林圻炘再獲被告丁○○同意轉讓，林圻炘遂將該包海
    洛因分裝成1大包及1小包，並施用部分海洛因，被告丁○○
    因而轉讓海洛因予林圻炘以供施用，嗣為警查獲之前，林圻
    炘亦確實在其住處已自該包海洛因中取部分以供己施用甚明
    。至關於究係被告允諾林圻炘吸食毒品作為保管代價，或係
    林圻炘打電話予被告請被告先撥一部分予伊一節，因林圻炘
    於原審審理時證述確有施用其代保管之毒品，核與被告警訊
    自承相符，可認其施用部分係其保管之代價，而其分裝之部
    分則係其打電話予被告請先行撥予，因均取自同批毒品，且
    轉讓時間相近，可認被告係基於轉讓部分其買得毒品予林圻
    炘之單一犯意為之，而屬1罪。
  (二)證人林圻炘於97年11月18日偵查時及於原審98年3月9日審理
    時，具結後均改證稱：在伊住處查扣之海洛因，是伊與丁○○各出資8萬5千元向綽號「阿桂」之成年男子購得1兩海洛
    因，分成2包，每人各1包，約重半兩，伊本來想過2天將8萬
    5千元還給丁○○，但尚未交付即為警查獲云云（見97年度
    偵字第24845號偵查卷第283頁、原審重訴卷第151至152頁）
    。被告丁○○亦翻異前供，改供稱：其與林圻炘共同出資17
    萬元購買海洛因，放在林圻炘住處之海洛因是林圻炘要買的
    ，只是錢還來不及給伊，伊與林圻炘先後就被查獲了云云。
    惟其等就究竟是一開始2人即說好要一起合資17萬元向「阿
    桂」之成年男子購買海洛因2包、17萬元由何人出資等重要
    情節，其等自己前後及彼此間之供述均有不符，顯難採信。
    茲摘要如下：
  1.被告丁○○於偵訊時供稱：伊與林議員、林志忠合夥開設鐵
    牛海產餐廳，17萬元是店內1星期之盈餘，伊與林圻炘合買
    ，1人1包，款項部分是伊先借給林圻炘的，【伊本來是寄在
    他那邊】，【隔2日後】他才跟我說，那半兩他要，他是在
    被查獲的那1天上午才在大里1家遊藝場內跟我講的，要用我
    1半的價格買下來（見97年度偵字第24845號偵查卷第321至
    323頁）。於本院前審則稱：【伊與林圻炘去向「阿桂」購
    買毒品之前】，就約好如果品質不錯，就1人1半，如果不好
    就不要買，（既然合資，為何你要先出17萬元？）【林圻炘
    說他的錢明天才會下來，隔天才會給我】（見本院前審卷第
    102頁背面起）。
  2.林圻炘於偵訊時供稱：伊與丁○○各出1半，1人出8萬5千元
    ，（上次檢察官問你時，你為何說是由「斑鳩」即被告丁○○拿17萬元當場向「阿桂」買1兩海洛因？）【伊拿錢給丁○○的】，1人出1半（見97年度偵字第24845號偵查卷第283
    頁）。於原審具結證稱：8萬5千元合資購買毒品之款項，【
    伊想過2天再給丁○○】，但就被抓到了，實際上17萬元都
    是丁○○先出，與丁○○一起向「阿桂」【購買毒品時】就
    已經說好1人1半（見原審卷第152頁正背面）。按海洛因價
    值昂貴，無論持有、施用、轉讓或販賣者均為檢警單位查緝
    之重點勤務，果被告丁○○與林圻炘僅係單純合資購買價值
    17萬元之海洛因毒品，而無其他特殊交情，林圻炘連其應分
    擔之8萬5千元均分文未付，何以被告丁○○在未獲任何保障
    前，即同意交付價值不斐、數量非少之毒品海洛因予林圻炘
    擅自處理，以致林圻炘自行取用而為被告丁○○所無法掌控
    ？顯與常情不符。林圻炘究係與被告丁○○合資購買毒品或
    由被告丁○○轉讓部分毒品，就林圻炘言，同屬犯持有毒品
    罪，並無何差異，林圻炘又何須多事編造出打電話給被告丁○○請其先撥出部分毒品之情，故被告丁○○、證人林圻炘
    事後更異其詞稱合資購買毒品云云，無非為避卸被告丁○○
    之轉讓毒品罪責，顯無可採。雖被告丁○○之辯護人以林圻
    炘未曾供述被告丁○○「曾告知同意其取用毒品」一情，惟
    林圻炘對於取用部分由被告丁○○所交付海洛因供其施用之
    客觀事實，業已於原審具結證述在卷，於警詢時亦供述曾向
    被告丁○○表示要取用海洛因施用；且在其住處扣得之海洛
    因數量毛重共約15公克（因該2包海洛因已與林圻炘當場被
    查扣之海洛因3包毛重約4.1公克，併同送鑑，而已無法區別
    個別數量若干），明顯少於被告丁○○所供之毛重約19、20
    公克海洛因（亦少於半兩實際上為18.75公克），已如前述
    。雖林圻炘並未明確證述於被告丁○○交付該包海洛因之際
    ，曾明確告知可取用部分施用一節，惟依林圻炘前開警詢內
    容，顯係在獲得被告丁○○之同意後，始取用部分之海洛因
    施用，與被告丁○○先前自白：同意林圻炘取用委託其保管
    之海洛因施用一情，不謀而合。可徵在林圻炘處所查扣之1
    大包與1小包海洛因，均係被告丁○○委託林圻炘保管，而
    屬2人共同持有，被告丁○○且同意林圻炘施用其中之海洛
    因作為保管之代價，嗣後林圻炘打電話相求，丁○○遂再承
    諾撥出部分毒品予林圻炘等情與事實相符，而堪採信。被告
    丁○○有轉讓毒品海洛因予林圻炘之犯行，要屬明確，堪以
    認定。
三、就事實欄四部分：
  (一)訊據被告丁○○、乙○○對於由被告丁○○於97年10月22日
    下午2時33分許，以所有門號0000000000號行動電話撥打陳
    文保所持用門號0000000000號行動電話，勸說陳文保出資15
    萬元購買1兩海洛因，並由被告丁○○於同日下午5時39分許
    ，以所有上開行動電話撥打被告乙○○所有門號0000000000
    號行動電話，約定被告丁○○、乙○○各別出資45萬元、8
    萬元，而由被告丁○○以所有上開行動電話與自稱「陳俊德
    」之成年男子（即販賣海洛因之上手）所持用門號00000000
    00號行動電話聯絡洽購海洛因事宜，同日下午7時45分許，
    被告乙○○駕駛車牌號碼0719-LR號休旅車，至臺中市○區
    ○○○街70之2號14樓被告丁○○住處樓下，搭載被告丁○○前往臺中市○○路與文心路附近，向陳文保收取15萬元現
    金後，陳文保即帶同友人林景群、馮星德前往被告丁○○上
    開住處等候，被告乙○○再駕駛上開休旅車搭載被告丁○○
    前往臺中市○○路2段「中國信託商業銀行公益分行」門口
    ，由被告丁○○交付其與陳文保合資之現金60萬元及被告乙○○單獨出資之8萬元予自稱「陳俊德」之成年男子，被告
    乙○○再駕駛上開休旅車搭載被告丁○○在市區繞行約半小
    時後，於同日晚上9時40分許回到上開銀行門口，由被告丁○○向自稱「陳俊德」之成年男子拿取自己與陳文保部分之
    海洛因磚半塊及屬於被告乙○○部分之海洛因1包，被告丁○○上車後，旋將上開海洛因1包交付予被告乙○○（按為
    警查獲前由被告乙○○分裝成2包），其後被告乙○○駕駛
    上開休旅車搭載被告丁○○返回臺中市○區○○○街70之2
    號14樓被告丁○○住處樓下，由被告乙○○在車內等候被告
    丁○○，被告丁○○則單獨上樓至其上開住處，將所購海洛
    因磚半塊與陳文保合力撥成小塊並秤重分裝，由被告丁○○
    取得海洛因8包，陳文保取得海洛因4包，嗣為警查獲等情均
    坦承不諱，被告丁○○並於原審以證人身分具結證述在卷（
    見原審重訴卷第153至155頁）。核與證人陳文保於97年10月
    23日警詢時供述、同日偵查中及原審98年2月23日審理行交
    互詰問時具結證述之情節相符（見臺中縣警察局霧峰分局刑
    案偵查卷宗第61至65頁、97年度偵字第24845號偵查卷第23
    至25頁、原審重訴卷第109頁背至110頁背），並有臺灣臺中
    地方法院通訊監察書1份（見臺中縣警察局霧峰分局刑案偵
    查卷宗第100至102頁）、通訊監察譯文1份（見臺中縣警察
    局霧峰分局刑案偵查卷宗第135至142頁）、查獲被告乙○○
    現場照片9張（見臺中縣警察局霧峰分局刑案偵查卷宗第171
    至175頁）、查獲被告丁○○等人現場照片9張（見臺中縣警
    察局霧峰分局刑案偵查卷宗第165至170頁）附卷，及被告乙○○所有海洛因毒品2包（合計淨重18.14公克，空包裝總重
    1.29公克，純度73.86%，純質淨重13.4公克；該碎塊2包經
    送請法務部調查局鑑定結果，均檢出含第一級毒品海洛因成
    分，有該局濫用藥物實驗室鑑定書附卷可稽，見97年度偵字
    第24845號偵查卷第314頁）、被告丁○○所有海洛因毒品8
    包（合計淨重133.47公克，空包裝總重6.83公克，純度70.7
    7%，純質淨重94.46公克；該碎塊8包經送請法務部調查局鑑
    定結果，均檢出含第一級毒品海洛因成分，有該局濫用藥物
    實驗室鑑定書附卷可稽，見97年度偵字第24845號偵查卷第3
    13頁）、所有供販賣海洛因聯絡用之行動電話1支（SHARP廠
    牌，含門號0000000000號之SIM卡1張）、所有供販賣海洛因
    用之海洛因外包裝1包、海洛因內包裝1包、磅秤1臺、裝置
    毒品隨身包1包及其所有供販賣預備用之分裝袋1包扣案可憑
    。
  (二)被告丁○○、乙○○雖均矢口否認有何販賣第一級毒品海洛
    因之犯行，均辯稱：因其等長期施用海洛因毒癮甚大，購買
    上開海洛因目的在供自己施用，並無販賣營利之意圖云云。
    惟查：
  1.按「海洛因之吸食施用，無成癮者若以靜脈注射使用量為每
    4小時使用5至10毫克（純品），成癮者則為20至40毫克，以
    吸煙方式，約每4小時使用15至25毫克，推估最低致死劑量
    為2百毫克，施用超過該劑量極有致命之可能，惟久用成癮
    者產生之耐藥性，其程度因個人體質、使用頻率與接觸時間
    之長短而異，可使其致死劑量增至數倍或10倍以上，此有行
    政院衛生署管制藥品管理局93年10月1日管檢字第093000935
    3號函及93年12月22日管宣字第093001225號函可資參照（參
    司法院94年12月編印之法官辦理刑事案件參考手冊(一)【毒品
    危害防制條例部分】第291至293、313頁）。
  2.而被告丁○○、乙○○所販入之上開海洛因分別為純度70.7
    7%，純質淨重94.46公克及純度73.86%，純質淨重13.4公克
    ，依上開函文所示，如以1人1天施用7次，每次施用一般劑
    量25毫克（此為毒品成癮性尚深者）計算，已分別足供被告
    丁○○、乙○○施用達539天、76天之久（94460÷175＝539
    .77、13400÷175＝76.57）。雖被告丁○○於原審供稱有時
    1天要施用海洛因1錢多（非純質）（見原審重訴卷第23頁）
    ，被告乙○○亦供稱每日施用海洛因將近1公克（非純質）
    （見原審重訴卷第23頁），惟此遠大於上開施用者每日海洛
    因之最低致死量200毫克甚高，應非可採。且按海洛因屬價
    值、買賣風險均高之毒品，一旦成功販入不僅須妥善保存，
    且有謹慎藏匿之必要，否則一經查獲必身繫囹圄失去自由，
    故衡諸常情，一般施用毒品者，多係衡量自身施用情形，於
    施用毒品即將用畢時再分次少量購入，以避免查緝之危險，
    則如被告丁○○、乙○○所辯購毒之目的僅在於單純供己施
    用，何需1次分別購入量達純質淨重94.46公克、13.4公克之
    海洛因而增添保管或為警查獲之風險？是被告丁○○、乙○○所辯，已與一般施用毒品者依自己資力所及，購買少量毒
    品，供短期間施用，並減少遭查獲之損失等情形相迥異。
  3.被告丁○○於法院雖供稱：伊每天約施用1錢毒品，1錢約需
    要1萬多元，伊都將海洛因放在鋁箔紙上，下以火燒烤，用
    吸管吸海洛因，此種方式叫追龍，1錢約可施用10次，伊沒
    有用香菸或注射方式施用，伊都用追龍方式，而且都要使用
    品質很好的海洛因才可如此施用（見本院前審卷第105頁背
    ），被告乙○○供稱：查獲當日為警查扣之該小包海洛因（
    毛重約0.4公克）約可施用3、4根香菸，可供1天施用量，每
    隔3小時抽1根，伊也有用過追龍方式施用海洛因（見本院前
    審卷第105頁正背）。惟被告丁○○於97年10月23日偵訊時
    供稱：「從今年8月上旬開始施用海洛因及甲基安非他命，
    海洛因是攙在香菸點燃吸食，甲基安非他命是以鋁箔紙燒烤
    吸食，最後1次施用海洛因是在昨天傍晚施用。我上次購買
    海洛因是在差不多10天前，在大里向『阿明』買5千元，差
    不多4分之1錢，不到1公克，用到前天用完，前後用了9、10
    天，我1天有時用1、20次。」（見97年度偵字第24845號偵
    查卷第26至28頁）；被告乙○○於同日偵訊時供稱：伊從97
    年9月開始施用海洛因，是以攙香菸方式吸食，最後1次是在
    昨天晚上被查獲前施用等語（見97年度偵字第5496號偵查卷
    第1頁）。依被告2人於檢察官偵訊時所為供述，均供述係以
    將海洛因攙入香菸之方式施用海洛因，未曾提及以「追龍」
    方式施用，前後供述並不一致。再者，依被告丁○○於偵訊
    時所供其於查獲前所購買之4分之1錢，相當於0.9375公克之
    海洛因（1錢等於3.75公克），可使用9至10天左右，其1天
    施用量僅0.09375公克至0.1042公克不等，明顯低於前揭行
    政院衛生署管制藥品管理局函釋每日最低致死量200毫克即
    0.2公克，而與施用常情並不相悖，足見被告丁○○於法院
    所供其每日約施用1錢（即3.75公克）顯非實情。又依被告
    乙○○於法院所供查扣之毛重約0.4公克之海洛因為其1日施
    用量，亦與其於原審所供每日施用量約1公克不符，且均明
    顯高於前開函釋所載每日最低致死量，足見其於法院所為關
    於施用量之供述，亦非屬實。被告2人及其等辯護人均陳稱
    ：被告2人長期施用毒品，深染有毒癮，且最低致死量因個
    人體質而異，不宜一體適用前開函文內容云云，均難以為被
    告2人有利之認定。
  4.次按毒品危害防制條例第4條第1項之販賣第一級毒品罪，不
    以販入後復行賣出為必要，祇要以營利為目的，而有販入或
    賣出2者其1之行為，即足構成。又認定犯罪事實所憑之證據
    ，並不以直接證據為限，倘間接事實之本身，具有判斷直接
    事實存在之作用，亦有證據之機能，由間接事實為訴訟上之
    證明，而於通常一般人不致懷疑，而得確信其為真實之程度
    者，亦得為有罪之認定。而第一級毒品海洛因是政府嚴加查
    緝之違禁物品，價格固可能隨時依買賣雙方間之關係深淺、
    資力、需求量及對行情之認知、來源是否充裕、查緝是否嚴
    緊，購買者被查獲時供述購買對象之可能性風險之評估等，
    而異其標準，但一般施用毒品之人因何時會被警查獲，實無
    可預知，且限於財力，故如為供己施用之目的而購入毒品，
    其購入之數量亦不致會逾越常人於短期間之合理施用數量。
    查：
  本件被告丁○○、乙○○販入之上開海洛因分別量達純質淨
    重94.46公克、13.4公克，分別足供施用達539天、76天之久
    ，已如上述，此已逾一般施用毒品之人，會為供己施用之目
    的而購入之合理毒品數量範圍；況如依被告丁○○於偵訊時
    所述其施用情形，則其每日約施用量僅0.09375公克至0.104
    2公克不等，其該次購入毒品可達施用906.5日至1007.5日（
    此尚以扣案毒品之淨重計算，衡情施用者多半會摻入其他物
    品以減低毒性而適於人體接受之程度，故如以摻入其他物品
    再行施用者，則施用期間更長於前開日數），則被告丁○○
    、乙○○所販入之上開海洛因，已逾常人會為供己施用之目
    的而購入之合理毒品數量範圍，至為明確。況被告乙○○確
    於97年10月8日販賣毒品海洛因予丙○○，已如上述（被告
    乙○○有無販賣毒品予丙○○，屬本院得依職權認定之事項
    ，亦得為被告有無為再販賣而買入毒品之旁佐，並無須其他
    法院判決確認之），更足認定被告乙○○有販售毒品牟利之
    心，益徵其辯稱販入海洛因為供其一己施用云云，顯無可採
    。
  再者，於97年10月22日案發當日，在被告丁○○與陳文保、
    乙○○接洽如何合資購買海洛因期間，尚有被告丁○○亟欲
    將購入之海洛因再脫手之如下列通聯紀錄，即於當日19時17
    分對陳文保稱：「我跟你說，你用兩個，一個我有辦法馬上
    出去」、「不然你用二十拉，回來我馬上可以拿去給別人」
    ，有譯文表1份在卷（見97年度偵字第24845號偵查卷第206
    頁）可參。再再顯示被告丁○○於97年10月22日所購得之毒
    品海洛因，並非單純供一己施用，反見其亟欲脫手牟利。
  再依被告2人於所供其等平日經濟來源，被告丁○○供稱：
    伊月薪20萬元，包含薪水、分紅，另外作六合彩組頭，每月
    賺20幾萬元，另在向上市場賣雞，1個月平均有3萬元收入（
    相當於月薪43萬元以上）（見本院前審卷第105頁背、106頁
    ），被告乙○○供稱：伊從事寄放電子遊戲機檯工作，約有
    3、4年，平均每月所得最少8、9萬元，最多4、50萬元（見
    本院前審卷第106頁正背），依其等所述收入均頗為豐厚。
    惟被告丁○○復供稱：伊1個月開銷約3、40萬元，包含毒品
    約花費20萬元、家裡開銷3、4萬元（見本院前審卷第105頁
    背、106頁），被告乙○○供稱：伊從事寄放機檯之工作，
    機檯有1百多臺，曾被警方查獲過，從94、95開始做到96、9
    7年左右，中間有停過，沒有算過賺或賠，因為伊很會花錢
    ，所以賺多少錢伊不會算，1個月家裡開銷3、4萬元，加上
    自己毒品開銷8、9萬元，1個月要10、11萬元（見本院前審
    卷第106頁正背）。稽之被告丁○○前於81、83年間即有違
    反肅清煙毒條例、麻醉藥品管理條例之犯行，經法院判處罪
    刑確定，於88、89年間因違反毒品危害防制條例案件，經觀
    察勒戒認有繼續施用毒品之傾向，續進行強制戒治，97年間
    復因違反毒品危害防制條例案件，送觀察勒戒後再進行強制
    戒治，並經法院判處罪刑確定，被告乙○○則於86年間有違
    反麻醉藥品管理條例案件、95年間因違反毒品危害防制條例
    案件，經送觀察勒戒及判處罪刑確定，於97年1月24日執行
    完畢，97年間復因違反毒品危害防制條例案件，經法院判處
    罪刑確定，以上有其2人臺灣高等法院被告前案紀錄表在卷
    可徵。依被告2人施用毒品之歷程、習性，其等對於毒品自
    有一定之需求，開銷甚鉅，如依其等供述上情屬實，其等收
    入來源僅足敷支出開銷，並無其他餘額，以致被告丁○○於
    向「阿桂」之成年男子以17萬元購買毒品海洛因時，尚須自
    其所營之鐵牛餐廳先行借用營收，而非由自己存款取用，甚
    者仍積欠陳文保59萬5千元款項未還（此部分已經證人陳文
    保於原審98年2月23日審理行交互詰問時具結證述在卷，見
    原審重訴卷第109頁背），益可徵依其等2人片面所供之收入
    狀況，實不足敷其等購毒之需求。
  況且經本院前審查詢其等經濟狀況，被告丁○○於95年間查
    無財產所得資料，96、97年度之財產總所得各均為189783元
    ，被告乙○○自95年至97年間，其各年度之財產總所得均僅
    為18550元；又被告丁○○之慶豐銀行、新光銀行信用卡分
    別於94年1月7日、95年12月30日即因消費款項未繳而均遭強
    制停卡，被告乙○○之永豐銀行、臺灣銀行、國泰世華銀行
    信用卡分別於95年4月6日、96年6月14日、95年10月30日因
    款項未繳、信用貶落而均遭強制停卡，以上均有財產所得線
    上查調結果、財團法人金融聯合徵信中心信用資訊查詢資料
    等件在卷（見本院前審卷第162至173頁）可參，足見被告2
    人經濟狀況極度不佳，以致其等收入均無法因應其等施用毒
    品、家庭開銷所需，堪以認定，其等前揭供述經濟來源頗豐
    ，無販毒營利之意圖云云，要無足取。
  顯見被告丁○○、乙○○若非貪圖賺取厚利，豈會投下大筆
    金錢購買數量龐大之毒品持有，且因檢警查緝甚嚴，必須承
    擔若遭警查獲將導致鉅資血本無歸之風險，若謂僅係留供本
    身長期施用，實與吾人日常生活經驗法則有所重大違背，又
    有關毒品之交易一向是政府嚴予取締、科予重刑之犯罪，茍
    無利得，豈有甘冒重典，而以原價轉讓他人之理。
  被告丁○○辯稱陳文保與伊共同購買本案毒品，然陳文保僅
    經法院判處施用毒品罪云云，然各人犯意、案情不同，尚不
    能逕予援引，陳文保購買數額遠低於被告丁○○購買數額，
    況被告丁○○有上述欲販出毒品之通聯紀錄在卷，被告丁○○、乙○○二人又均經濟狀況不佳，如僅為吸食，實無甘冒
    遭警查扣而蒙受重大損失之虞一次購置大量毒品，被告乙○○又甫有賣出毒品牟利之犯行，此俱為二人販毒之事證，尚
    不能遽引他人判決為有利2人之認定。
  (三)依上各情，被告丁○○、乙○○此次分別販入上開海洛因時
    ，實有販賣海洛因予他人牟利之意圖，其2人意圖營利販賣
    ，而販入上開海洛因，即已該當販賣行為既遂，應無置疑。
    是被告丁○○、乙○○上開所辯，無非事後卸責之詞，不足
    採信，其2人販賣第一級毒品海洛因之犯行，應堪認定。
、論罪部分：
一、按海洛因係毒品危害防制條例第2條第2項第1款所規定之第
    一級毒品，不得非法持有、轉讓、販賣。核被告乙○○就如
    事實欄二、四所為，均係犯98年5月20日修正公布前毒品危
    害防制條例第4條第1項之販賣第一級毒品罪（毒品危害防制
    條例第4條第1項於98年5月20日修正公布，修正前該罪法定
    刑原為處死刑或無期徒刑；處無期徒刑者，得併科新臺幣1
    千萬元以下罰金，修正後為處死刑或無期徒刑；處無期徒刑
    者，得併科新臺幣2千萬元以下罰金，比較新舊法結果，以
    舊法有利於被告，依刑法第2條第1項前段規定，應適用98年
    5月20日修正公布前毒品危害防制條例第4條第1項規定處斷
    。），被告丁○○就如事實欄三、四所為，分係犯毒品危害
    防制條例第8條第1項之轉讓第一級毒品罪及98年5月20日修
    正公布前同條例第4條第1項之販賣第一級毒品罪（比較新舊
    法理由同前）。被告乙○○為供各次販賣而持有各該第一級
    毒品及被告丁○○為供轉讓、販賣而持有各該第一級毒品之
    低度行為，應各為其2人分別販賣、轉讓第一級毒品之高度
    行為所吸收，均不另論罪。又被告丁○○係委託林圻炘保管
    1包海洛因（被告丁○○自行持有1包，2包合計約1兩），經
    林圻炘允諾代為保管後，2人共同持有該1包海洛因，其後在
    被告丁○○保管期間同意林圻炘可自其中取些許海洛因施用
    ，以為其代被告丁○○保管之代價，基於該持有行為具有不
    可分割性，被告丁○○在共同繼續持有該1包海洛因期間，
    同時有轉讓些許海洛因予林圻炘之犯行，其餘未轉讓毒品（
    即經警在林圻炘住處查扣之海洛因1大包及1小包）之持有行
    為仍為其後之轉讓行為所吸收。又林圻炘雖於警詢陳述其有
    打電話向被告丁○○表示要先取用1錢海洛因供施用，惟林
    圻炘實際施用海洛因若干，尚無積極證據證明，且依原先被
    告丁○○所供其交付之海洛因毛重約19、20公克（實則半兩
    為18.75公克），其後在林圻炘被查獲之海洛因1小包及1大
    包，毛重共約15公克，因係合併秤重，亦無積極事證證明林
    圻炘分裝而受讓之數量已達行政院93年1月7日院臺法字第09
    30080551號令頒轉讓持有毒品加重其刑數量標準第2條關於
    第一級毒品在淨重5公克以上之規定，故就被告丁○○轉讓
    毒品海洛因部分，不予加重其刑。被告2人固集資購毒，然
    其等牟利意圖各別，並無事證證明2人對對方之牟利意圖有
    所認識，難認具共同犯意，是販入毒品部分不論以共犯，被
    告乙○○先後販賣第一級毒品2次之犯行，及被告丁○○轉
    讓、販賣第一級毒品各1次之犯行，均犯意各別，且轉讓、
    販賣第一級毒品之犯罪構成要件不同，行為互異，均應予分
    論併罰。
二、查被告乙○○於95年間因施用第一、二級毒品案件，經臺灣
    臺中地方法院判決判處有期徒刑8月、4月，應執行有期徒刑
    11月，復經本院判決駁回上訴並確定，嗣經減刑減為有期徒
    刑4月、2月，應執行有期徒刑5月又15日，於97年1月24日易
    科罰金執行完畢；被告丁○○於81年間因違反肅清煙毒條例
    、麻醉藥品管理條例案件，經本院判決判處有期徒刑3年2月
    、7月，應執行有期徒刑3年9月並確定，又於82年間因違反
    肅清煙毒條例案件，經臺灣臺中地方法院判決判處有期徒刑
    3年2月並確定，經接續執行於85年1月22日假釋付保護管束
    ，嗣因施用毒品案件，經撤銷假釋執行殘刑有期徒刑4年4月
    又18日，於93年1月24日縮刑期滿執行完畢，有臺灣高等法
    院被告前案紀錄表2份附卷可稽，被告乙○○、丁○○於5年
    內故意分別再犯本件有期徒刑以上之上開3罪、2罪，均為累
    犯，除所犯販賣第一級毒品罪法定刑為死刑或無期徒刑部分
    ，依法均不得加重外，其餘法定刑部分，均應依法加重其刑
    。
三、次按販賣第一級毒品罪之法定刑為死刑或無期徒刑，然同為
    販賣第一級毒品之人，其原因動機不一，犯罪情節未必盡同
    ，或有大盤毒梟者，亦有中、小盤之分，甚或僅止於吸毒者
    友儕間為求互通有無之有償轉讓者亦有之，其販賣行為所造
    成危害社會之程度自屬有異，法律科處此類犯罪，所設之法
    定最低本刑卻分別同為「死刑或無期徒刑」，不可謂不重。
    於此情形，倘依其情狀處以較輕之徒刑，即足以懲儆，並可
    達防衛社會之目的者，自非不可依客觀之犯行與主觀之惡性
    二者加以考量其情狀，是否有可憫恕之處，適用刑法第59條
    之規定酌量減輕其刑，期使個案裁判之量刑，能斟酌至當，
    符合比例原則。本件被告乙○○販賣第一級毒品計2次，其
    販賣予丙○○所得為2千元，所販賣之數量及獲取之利益均
    非龐大，另1次尚未及販出即為警查獲，而被告丁○○販賣
    第一級毒品1次，亦尚未及販出即為警查獲，參以被告乙○○、丁○○均有施用第一級毒品之惡習，所費不貲，是其2
    人販賣第一級毒品之動機，當係為填補自己施用毒品之耗費
    ，而非意圖從中獲取鉅額利潤，較諸大量走私入境或長期販
    毒之大盤、中盤毒犯，實非可比擬，尚非惡性甚重，倘予以
    宣告法定最低度刑期（無期徒刑）仍嫌過重，難謂符合罪刑
    相當性及比例原則，更無從與大毒梟之惡行有所區隔，客觀
    上足以引起一般之同情，其犯罪情狀尚有可憫之處，爰就被
    告乙○○所犯販賣第一級毒品2次、被告丁○○所犯販賣第
    一級毒品1次，均依刑法第59條規定，酌量減輕其刑。
肆、原審以被告2人於97年10月22日販入第一級毒品部分犯罪事
    證明確，並審酌其等動機、各自販入數量等一切情狀，分別
    判處被告乙○○、丁○○各有期徒刑15年6月及16年6月，及
    就此部分扣案毒品及販毒所用之物依法宣告沒收銷燬之或沒
    收（詳后），認事用法核無違誤，量刑亦稱妥適，公訴檢察
    官具體求處2人無期徒刑，檢察官上訴意旨認原審判處被告
    乙○○應執行刑之刑度及被告丁○○販賣第一級毒品罪之刑
    度均過輕等詞，指摘原判決不當，惟本院認「刑法第51條第
    5款規定數罪併罰，宣告多數有期徒刑者，應於各刑中之最
    長期以上，各刑合併之刑期以下，定其應執行之刑期，但不
    得逾30年。」，以最重之宣告刑為基礎，由法院參酌他罪之
    宣告刑，裁量加重定之（內部性界限），且不得逾法定之30
    年最高限制之外部性界限；又量刑輕重係屬事實審法院得依
    職權自由裁量之事項，苟已斟酌刑法第57條各款所列情狀而
    未逾越法定刑度，不得遽指為違法（參考最高法院75年臺上
    字第7033號判例意旨）；且在同1犯罪事實與情節，如別無
    其他加重或減輕之原因，下級審量定之刑，亦無過重或失輕
    之不當情形，則上級審法院對下級審法院之職權行使，原則
    上應予尊重（參考最高法院85年度臺上字第2446號判決意旨
    ）；暨審以被告二人販入之部分亦尚未造成實害等因素，認
    並無量處無期徒刑之必要，原審量處被告乙○○之應執行刑
    亦無再加重之必要，又原審就被告丁○○販賣第一級毒品部
    分部分量刑亦屬妥適，故檢察官上訴請求從重及被告二人上
    訴意旨否認此部分犯罪均無理由，應予駁回。又原審法院以
    被告乙○○販賣第一級毒品予丙○○部分及丁○○轉讓第一
    級毒品部分犯罪事證明確，予以論罪科刑，固非無見，惟查
    ：(一)被告乙○○用與丙○○聯絡買賣毒品所用之0000000000
    號號之SIM卡1張，雖非以被告乙○○名義申租，然該門號為
    被告乙○○向他人購買取得，已為其所有，業經被告乙○○
    於本院前審供明在卷，原審未依法諭知沒收，尚有未洽；(二)
    被告丁○○於事實文三所示委託林圻炘保管之海洛因1包（
    經林圻炘分成1大包及1小包），雖在林圻炘住處查扣，然被
    告丁○○並未放棄其所有與持有，而屬與林圻炘共同持有，
    且該1大包與1小包海洛因之持有行為，為被告丁○○之轉讓
    行為所吸收，自應於被告丁○○轉讓罪名之主刑項下宣告沒
    收銷燬之，檢察官於起訴書（97年度偵字第24 845號）「證
    據並所犯法條」欄二、(三)就此部分聲請宣告沒收，原審未予
    沒收，復未說明不予沒收之理由，亦有未洽。檢察官持上述
    理由提起上訴，暨被告2人以其等均未犯販賣毒品海洛因罪
    及被告丁○○並未犯轉讓毒品海洛因罪云云，亦指摘原判決
    不當，雖均無理由，惟原審此部分判決既有如上可議之處，
    自屬無可維持，應由本院就此部分及已失所附麗之定執行部
    分均予撤銷改判。爰審酌被告乙○○、丁○○有多次施用毒
    品前科（見卷附臺灣高等法院被告前案紀錄表），其2人當
    知毒品不僅殘害施用者自身健康，且因施用毒品而散盡家財
    、連累家人，或為購買毒品鋌而走險者，更不可勝計，施用
    者導致精神障礙，性格異常，甚至造成生命危險之成癮性，
    而嚴重戕害國人之身心健康，販賣毒品海洛因危害社會甚鉅
    ，被告乙○○竟猶販賣海洛因予他人，被告丁○○亦轉讓海
    洛因予他人，均漠視毒品對於他人身心健康之戕害及國家對
    於杜絕毒品犯罪之禁令，惡性非輕，然考及被告乙○○販賣
    所得非鉅，被告丁○○轉讓數量亦不多，亦未蔓延擴大，暨
    其2人犯罪之動機、目的、手段、素行、智識程度及犯後態
    度等一切情狀，認公訴檢察官具體求處2人無期徒刑尚嫌過
    重，爰分別量處如主文第2、4項所示之刑，並與上訴駁回部
    分分別定其應執行刑示懲。扣案被告乙○○所有供販賣用之
    第一級毒品海洛因2包（合計淨重18.14公克，空包裝總重
    1.29公克），被告丁○○所有供販賣用之第一級毒品海洛因
    8包（合計淨重133.47公克，空包裝總重6.83公克），及其
    所有供轉讓持有用之第一級毒品海洛因1大包與1小包（合計
    毛重約15公克，與在林圻炘處扣得之海洛因3包合計毛重約
    4.1公克，已於鑑驗時混合，合計淨重17.02公克，空包裝總
    重2.33公克），均為本案查扣之毒品，屬違禁物，均應依毒
    品危害防制條例第18條第1項前段規定宣告沒收銷燬之，又
    包裝上開各毒品之塑膠袋10個及1大包、1小包海洛因包裝，
    內容物縱於鑑驗時倒出，惟技術上仍會殘留毒品海洛因殘渣
    無法為完全析離，故應依上開規定一併沒收銷燬之。又被告
    乙○○販賣第一級毒品所得為2千元，應依毒品危害防制條
    例第19條第1項之規定宣告沒收之，而被告乙○○上揭販賣
    所得財物，均未扣案，如全部或一部不能沒收時，應以其財
    產抵償之。又扣案之行動電話1支（ANYCALL廠牌），係被告
    乙○○所有，已據其供明在卷，且為其供與丙○○聯絡販賣
    海洛因所用之物，應依毒品危害防制條例第19條第1項之規
    定宣告沒收，而該門號0000000000號之SIM卡1張，雖係以陳
    安佑名義所申請，有行動電話基本資料附卷（見97年度偵字
    第24845號偵查卷第104頁）可稽，然被告乙○○於本院前審
    供述上開門號係其向友人購買（見本院前審卷第109頁背面
    ），依電信公司與消費者之契約約定，電信公司於出售該SI
    M卡時，業已將該SIM卡之所有權移轉予消費者，被告乙○○
    既係向他人購入該SIM卡，自亦為其所有，自應依毒品危害
    防制條例第19條第1項規定宣告沒收，且因上開行動電話機
    具及門號均已扣案，則無同條項後段如全部或一部不能沒收
    時，追徵其價額或以其財產抵償之問題。又在被告丁○○處
    扣得之海洛因外包裝1包、海洛因內包裝1包、磅秤1臺、裝
    置毒品隨身包1包、行動電話1支（SHARP廠牌），均係被告
    丁○○所有，已據其供明在卷，且為其供販賣海洛因所用或
    聯絡之物，至於內插門號0000000000號之SIM卡1張，雖非以
    被告丁○○名義申租（申租人鄭文清），有和信電訊股份有
    限公司提供申租人資料1份在卷（見本院前審卷第135頁）可
    參，被告丁○○復供稱該門號為其向他人購買（見本院前審
    卷第109頁），同前揭說明，該門號亦為被告丁○○所有，
    以上均為其供販賣海洛因所用或聯絡之物，均應依毒品危害
    防制條例第19條第1項之規定宣告沒收；另扣案之分裝袋1包
    ，係被告丁○○所有，亦據其供明在卷，惟被告丁○○既販
    入扣案毒品伺機分裝出售，則該分裝袋1包當係為伺機分裝
    出售而用，然被告丁○○既未實際用於分裝其所欲販賣之海
    洛因，應認僅係預備供將來分裝毒品販賣之用，尚屬供犯罪
    預備之用，應依刑法第38條第1項第2款之規定宣告沒收。至
    於扣案被告乙○○所有毒品殘渣袋1只、藥鏟1支、小剪刀1
    支、行動電話1支（LG廠牌，含門號0000000000號之SIM卡1
    張）及被告丁○○所有行動電話1支（MOTOROLA廠牌，含門
    號0000000000號之SIM卡1張），其中毒品殘渣袋1只，係被
    告乙○○施用毒品所用，與本案被告乙○○販賣第一級毒品
    無關，而其餘扣案之物，尚乏證據足認係供被告乙○○、丁○○本件犯罪所用之物，爰均不予宣告沒收。至查獲之際，
    在被告丁○○與陳文保處扣得之海洛因8包及4包合計毛重約
    184.47公克，及在被告乙○○處扣得之海洛因2包合計毛重
    約19.37公克，雖較其後經法務部調查局所鑑定重量為少（
    上開12包經鑑定後合計淨重174.38公克〈133.47＋40.91=17
    4.38〉，空包裝總重10.1公克〈6.83＋3.27=10.1〉，總重
    184.48公克；上開2包經鑑定後合計淨重18.14公克，空包裝
    總重1.29公克，總重19.43公克），惟此乃因查獲單位與鑑
    定單位之不同，所採用之儀器精密度、準確度有所差異，以
    致出現如上重量稍不同之情形，惟均係針對扣案毒品而為鑑
    驗，標的物之同一性並無疑義，附此敘明。另檢察官請求就
    被告乙○○、丁○○2人均諭知刑前強制工作，惟按保安處
    分係對受處分人將來之危險性所為拘束其身體、自由之處置
    ，以達教化與治療之目的，為刑罰之補充制度，本諸法治國
    家保障人權之原理及刑法之保護作用，其法律規定之內容，
    應受比例原則之規範，使保安處分之宣告，與行為人所為行
    為之嚴重性，行為人所表現之危險性，及對行為人未來行為
    之期待性相當，司法院大法官會議釋字第471號解釋可資參
    照。本院審酌被告乙○○、丁○○2人行為之嚴重性、所表
    現之危險性及對於未來行為之期待性，認分別量處被告乙○○、丁○○2人如上所示之刑，已足收懲儆之效，尚無諭知
    刑前強制工作之必要。
伍、不另為無罪判決部分：
一、
  (一)公訴意旨略以：被告丁○○與林圻炘共同基於運輸第一級毒
    品之犯意聯絡，於97年8月7日（應係同年月5日）22時許，
    搭乘林圻炘所駕駛之自小客車，前往臺中市○○街142號2樓
    ，由被告丁○○以17萬元之價格，向真實姓名年籍不詳之綽
    號「阿桂」男子，購買第一級毒品海洛因2包（總毛重約1兩
    ，每袋重約半兩）後，被告丁○○在林圻炘之車內交付其中
    1包海洛因毒品予林圻炘，委其代為攜運回住處藏放，經林
    圻炘駕車將上開海洛因毒品1包，運回臺中縣霧峰鄉○○街
    102巷3弄3號住處，而運輸第一級毒品，因認被告丁○○與
    林圻炘共同涉犯毒品危害防制條例第4條第1項之運輸第一級
    毒品罪嫌等語。
  (二)公訴意旨另以：被告丁○○於上開時地向該毒品上手拿取自
    己與陳文保部分之第一級毒品海洛因磚半塊（合計毛重約18
    4.47公克）及屬於乙○○部分之第一級毒品海洛因1包（毛
    重約19.37公克），被告丁○○上車後，旋將上開第一級毒
    品海洛因1包交予被告乙○○，被告丁○○、乙○○因而販
    入第一級毒品海洛因，其2人繼而基於運輸第一級毒品之犯
    意聯絡，由被告乙○○駕車搭載被告丁○○攜運上開海洛因
    磚半塊，返回臺中市○區○○○街70之2號14樓住處，而共
    同運輸第一級毒品，因認被告丁○○、乙○○共同涉犯毒品
    危害防制條例第4條第1項之運輸第一級毒品罪嫌等語。
二、按犯罪事實應依證據認定之，無證據不得認定犯罪事實；又
    不能證明被告犯罪者，應諭知無罪之判決，刑事訴訟法第15
    4條第2項、第301條第1項分別定有明文。又所謂認定犯罪事
    實之證據，係指足以認定被告確有犯罪行為之積極證據而言
    ，該項證據須適合於被告犯罪事實之認定，始得採為斷罪之
    資料。而事實之認定，應憑證據，如未能發現相當證據，或
    證據不足以證明，自不能以推測或擬制之方法，以為裁判之
    基礎。再認定犯罪事實所憑之證據，雖不以直接證據為限，
    間接證據亦包括在內，然不論直接證據或間接證據，其為訴
    訟上之證明，均須於通常一般人不致有所懷疑，而得確信其
    為真實之程度者，始得據為有罪之認定，倘其證明未達此一
    程度，而有合理之懷疑存在時，即難遽採為不利被告之認定
    （最高法院29年臺上字第3105號、40年臺上字第86號、76年
    臺上字第4986號判例參照）。另刑事訴訟法第161條已於91
    年2月8日修正公佈，其第1項規定：檢察官就被告犯罪事實
    ，應負舉證責任，並指出證明之方法。因此，檢察官對於起
    訴之犯罪事實，應負提出證據及說服之實質舉證責任，倘其
    所提出之證據，不足為被告有罪之積極證明，或其指出證明
    之方法，無從說服法院以形成被告有罪之心證，基於無罪推
    定之原則，自應為被告無罪判決之諭知。
三、本件公訴意旨認被告丁○○、乙○○共同涉犯上開毒品危害
    防制條例第4條第1項之運輸第一級毒品罪嫌，無非以被告丁○○、乙○○之供述，及上揭毒品海洛因扣案一情為主要論
    據。訊之被告丁○○、乙○○堅決否認有何運輸第一級毒品
    犯行，並均辯稱：伊等無運輸海洛因之犯意等語。
四、按運輸第一級毒品罪，所謂「運輸」，係本於運輸意思而搬
    運輸送而言，須基於此意圖，而為搬運輸送之行為，始成立
    運輸毒品罪；若係為單純持有而零星持送，如無運輸之認識
    或意圖，即不能論以該罪（參考最高法院95年度臺上字第52
    68號判決意旨）。又刑事被告購入毒品之目的，不外自行施
    用、轉讓或販賣，並於購入之後取得持有。而無論就其取得
    毒品之過程而言，或經營社會生活之必要，或為遂行犯罪目
    的之必要，刑事被告在購入毒品之後，為遂行供己施用、轉
    讓他人或販賣毒品之目的，不可能不攜帶上開毒品而為空間
    之移動；此部分應係被「施用」、「轉讓」或「販賣」毒品
    所吸收之「持有毒品行為」。故毒品危害防制條例所規定之
    運輸毒品罪所處罰之「運輸毒品行為」，應與上開被「施用
    」、「轉讓」或「販賣」毒品行為所吸收之「持有毒品行為
    」有所區分，否則不啻意謂隨身攜帶毒品外出「施用」或「
    轉讓」之刑事被告，甚至單純非法持有毒品之刑事被告，均
    將成立運輸毒品罪。從而，毒品危害防制條例所規定之運輸
    毒品罪，應係指單純運輸毒品並無他項目的者而言；為「施
    用」、「轉讓」或「販賣」毒品之目的，而持有毒品之行為
    ，應不成立毒品危害防制條例所處罰之運輸毒品罪。經查被
    告丁○○於上開時地向綽號「阿桂」之成年男子以17萬元購
    得海洛因2包（合計約1兩重，每包約0.5兩重），因為免所
    購得之海洛因遭其同居人發覺，乃將其中1包海洛因交付予
    林圻炘，委託林圻炘攜回住處代為保管，已如上述，可見被
    告丁○○僅係意在委託林圻炘代為保管該包海洛因，並交由
    林圻炘攜回住處藏放，尚難認其主觀上係基於運輸毒品之犯
    意為之，而林圻炘為保管被告丁○○受託之該包海洛因，將
    之攜回住處藏放，應僅係單純將該包海洛因攜回其住處藏放
    之短途持送行為，並無轉送他人情事，主觀上尚無運輸之意
    圖，應僅論以持有第一級毒品罪（按林圻炘此部分係犯持有
    第一級毒品罪，有本院98年度上訴字372號刑事判決1份附卷
    可稽），是被告丁○○及林圻炘此部分所為，尚核與毒品危
    害防制條例第4條第1項所指運輸第一級毒品罪之構成要件容
    有不符，難遽以該罪論處。次查被告丁○○、乙○○各別基
    於販賣第一級毒品海洛因之犯意，於上開時地，取得所販入
    之上開海洛因後，由被告乙○○駕駛上開休旅車搭載被告丁○○分別將所販入之上開海洛因，攜回臺中市○區○○○街
    70之2號14樓被告丁○○住處樓下，預供日後販賣營利，此
    部分事實認定之理由已如上述，則其2人將上開海洛因攜回
    被告丁○○住處樓下之行為，既屬其2人為遂行販賣第一級
    毒品之目的所必要之持有行為，依據上開所述，尚不成立毒
    品危害防制條例第4條第1項之運輸第一級毒品罪。此外，復
    查無其他積極證據足資證明被告丁○○、乙○○有何上開運
    輸第一級毒品之犯行，惟因公訴人認此部分與上述被告丁○○轉讓第一級毒品及被告丁○○、乙○○販賣第一級毒品有
    罪論科部分，具有想像競合犯之裁判上一罪關係或高低度吸
    收之實質上一罪關係，爰均不另為無罪之諭知。檢察官上訴
    意旨認依司法院36年院解字第3541號、37院解字第3853號解
    釋、最高法院92年度臺上字第5426號、94年度臺上字第2845
    號判決意旨，只要超過運送人1天施用毒品之數量甚多時，
    即應認定運送人意在運輸毒品，而有運輸毒品之犯意，故被
    告丁○○、乙○○、林圻炘已就所購買之毒品，有共同攜帶
    且為空間之移動，且重量0.5兩、203.84公克，顯均超過一
    般施用者1天之施用量甚多，足見其等分別有共同運輸毒品
    之犯行等語，指摘原判決不當，然依前開所述，檢察官此部
    分上訴應屬無理由，附此敘明。
陸、無罪部分：
一、公訴意旨另以：被告乙○○明知海洛因係屬毒品危害防制條
    例第2條第2項第1款所規定之第一級毒品，非經許可不得持
    有、販賣，竟基於販賣第一級毒品海洛因以營利之犯意，並
    以其所有含門號0000000000號之行動電話（ANYCALL廠牌）
    作為聯絡販賣海洛因之工具，於97年8月4日下午1時許，游
    登吉以所持用門號0000000000號行動電話撥打乙○○所有門
    號0000000000號行動電話，聯絡購買第一級毒品海洛因事宜
    ，並約定在臺中縣豐原市三豐市場附近之土地公廟交付所購
    買之毒品，游登吉撥打完畢隨即騎乘機車前往上開約定地點
    ，而乙○○亦徒步前往上開約定地點，雙方抵達上開約定地
    點後，由乙○○將游登吉所購買價格新臺幣1千元之海洛因1
    小包，販賣並交付予游登吉以供施用，游登吉亦將價金1千
    元交付予乙○○，乙○○因而取得該販賣毒品所得1千元，
    因認被告乙○○此部分另涉犯毒品危害防制條例第4條第1項
    之販賣第一級毒品罪。
二、本件公訴意旨認被告乙○○涉犯此部分罪行係以證人游登吉
    證述及卷附2人間電話通聯紀錄為證，然查民國98年5月20日
    修正前後之毒品危害防制條例，關於犯施用毒品罪供出來源
    因而查獲者，均設有減輕或免除其刑之規定，故施用毒品者
    關於向他人購買毒品之供述，有因偵查機關誘導，或為邀輕
    典而為不實陳述之可能，自須補強證據以擔保其供述之真實
    性，方能據以為論罪之依據。而所謂補強證據，必須與施用
    毒品者關於毒品交易之供述，具有相當程度之關連性，而足
    以令人確信該陳述為真實之證據，始足當之。公訴意旨認定
    被告乙○○販賣第一級毒品海洛因予游登吉之事實，無非以
    游登吉於警詢、偵訊中所為向乙○○購買海洛因之供證，佐
    以卷附乙○○所持用0000000000號與游登吉所持用00000000
    00號等行動電話之通聯查詢單為其主要論據。惟證人游登吉
    於97年10月28日警詢時固證述：「問：你當時與『廖清忠』
    以何方式聯繫交易毒品？聯絡電話為何（請詳述交易毒品過
    程）？大都以我的0000000000號行動電話撥打『廖清忠』00
    00000000號行動電話聯繫購買毒品。我撥打給『廖清忠』問
    他在哪裡後，就前往與他見面。大多在臺中縣豐原市三豐市
    場他家附近土地公廟交易。」、「（問：續上問，那97年8
    月4日你有無向『廖清忠』購買毒品？交易地點、數量為何
    ？）我記得8月4日下午1時左右應該是前往『廖清忠』位於
    豐原市住家附近（臺中豐原市三豐市場）土地公廟向他以1
    千元購買1包海洛因。」、「（問：現警方再次提供乙○○
    照片供你指認，是否就是賣給你毒品自稱『清忠』男子？）
    經我指認無誤。」、「（問：你與乙○○認識多久？有無仇
    恨？）認識約幾個月。沒有仇恨。」等語（見97年度偵字第
    24845號偵查卷第226至228頁），又於97年11月20日偵查中
    具結證稱：「（問：你最後1次向乙○○購買毒品在何時？
    ）8月4日下午1點多左右向他買的。」、「（問：交易地點
    在梅川東路及文心路口是不是？）不是，是在乙○○住處外
    面的土地公廟，向他購買l千元的海洛因毒品1包，一點點。
    」、「（問：事前你如何和乙○○聯絡的？）在我家中打手
    機給他，約在土地公廟那邊見面，我用我的手機0000000000
    號打他0000000000號。大約在下午1點多打的，打完後我騎
    車去，車程約1、20分鐘。」、「（問：乙○○如何到現場
    ？）他走路出來的。（問：交易過程為多久？）一下子而已
    。我現金交給他就離開了。」、「（問：這1次乙○○為何
    願意賣你毒品？）他認識我，我是跟他認識很久了，我們都
    有在吸食，我們是聊天聊到的，我是難過，向他拿1千元，
    因為我知道他有在就向他調1千元。」、「（問：你跟他交
    情如何？）就只是吸毒認識而己。」、「（問：意思是沒有
    其他往來？）沒有。」、「（問：所謂認識是多久？）只有
    幾個月而已。」、「（問：你除了8月4日之外還向他購買過
    幾次毒品？）沒有，就只有那1次而已。」等語（見97年度
    偵字第24845號偵查卷第305至306頁），惟證人游登吉於原
    審法院98年2月23日審理行交互詰問時具結證稱：伊曾於97
    年7月初某日向乙○○借款8千元，事後未能返還，遭乙○○
    毆打，故伊於警詢、偵查中故意說乙○○有販賣海洛因給伊
    ，實際上乙○○未曾販賣海洛因給伊等語，核與其於上開警
    詢、偵訊所述尚有未合，其指述並非毫無瑕疵可指，而依被
    告乙○○所有門號0000000000號行動電話通聯調閱查詢單所
    示，97年8月4日12時55分許、13時4分許、13時13分許、13
    時31分許，游登吉固以所持用之門號0000000000號行動電話
    撥打被告乙○○所有門號0000000000號行動電話聯絡（97年
    度偵字第24845號偵查卷第117至118頁），暨有被告乙○○
    所有供聯絡販賣海洛因所用之含門號0000000000號之SIM卡
    行動電話1支（ANYCALL廠牌）扣案可稽，惟上該電話之通話
    內容為何，則付之闕如，經本審函查，台中市警察局第五分
    局以98年12月21日中分五偵字第0980040337號函復本審並無
    乙○○與游登吉間之間通話錄音及譯文，是被告乙○○與游
    登吉彼此以電話聯絡三次談話如何，是否為販賣毒品已無法
    確認之，當無從作為不利被告乙○○之事證，從而被告乙○○此部分販賣第一級毒品罪嫌，僅游登吉一人指述可憑，難
    認事證已足，應尚未達於一般人均不致有所懷疑，而得確信
    為真實之程度，被告乙○○此部分犯罪不能證明，原審遽為
    有罪之認定，尚有未洽，爰撤銷原審此部分判決，並就此部
    分另為無罪之諭知。
四、又臺灣臺中地方法院檢察署檢察官就被告乙○○販賣海洛因
    予游登吉之移送併辦部分（97年度偵字第27119號），與本
    案係屬同1事實，自為法院所得審理，毋庸退回，亦此敘明
    。
柒、被告乙○○經合法傳喚無正當理由未到庭，爰不待其陳述逕
    行判決。
據上論結，應依刑事訴訟法第371條、第368條、第369條第1項前
段、第364條、第299條第1項前段、第301條第1項，98年5月20日
修正公布前毒品危害防制條例第4條第1項、毒品危害防制條例第
8條第1項、第18條第1項前段、第19條第1項，刑法第2條第1項、
第11條、第47條第1項、第59條、第51條第5款、第38條第1項第2
款，判決如主文。
本案經檢察官甲○○到庭執行職務。
中    華    民    國    99    年    3     月    4     日
            刑事第一庭    審判長法  官  陳  紀  綱
                                法  官  張  智  雄
                                法  官  姚  勳  昌
以上正本證明與原本無異。
如不服本判決應於收受送達後10日內向本院提出上訴書狀，其未
敘述上訴之理由者，並得於提起上訴後10日內向本院補提理由書
（均須按他造當事人之人數附繕本）「切勿逕送上級法院」。
                                書記官  吳  宗  玲
中    華    民    國    99    年    3     月    4     日
【附錄論罪科刑法條】
毒品危害防制條例第4條第1項
製造、運輸、販賣第一級毒品者，處死刑或無期徒刑；處無期徒
刑者，得併科新臺幣1千萬元以下罰金。
毒品危害防制條例第8條第1項：
轉讓第一級毒品者，處1年以上7年以下有期徒刑，得併科新臺幣
1百萬元以下罰金。

司法院資訊處製作；財團法人民間司法改革基金會備份。
